臺北高等行政法院裁定
　　　　　　　　　　　　　　　　　　　94年度訴字第2259號
原　　　告　甲○
　　　　　　乙○○
被　　　告　財政部國有財產局
　　　　　　臺灣北區辦事處桃
　　　　　　園分處
代　表　人　丙○○（主任）
上列當事人間因請求讓售國有土地事件，原告甲○不服財政部中
華民國94年6月17日台財訴字第09400229480號訴願決定，原告乙
○○不服財政部中華民國6月17日台財訴字第09400229490號訴願
決定，提起行政訴訟。本院裁定如下︰
    主  文
原告之訴駁回。
訴訟費用由原告負擔。
    理  由
一、按「公法上之爭議，除法律別有規定外，得依本法提起行政
    訴訟。」、「原告之訴，有左列各款情形之一者，行政法院
    應以裁定駁回之。…：一、訴訟事件不屬行政法院之權限者
    。」分別為行政訴訟法第2條、第107條第1項第1款所明定。
    次按行政機關代表國庫出售或出租公有財產，並非行使公權
    力對外發生法律上效果之單方行政行為，即非行政處分，而
    屬私法上契約行為，當事人若對之有所爭執，自應循民事訴
    訟程序解決，司法院釋字第448號著有解釋。 又按「人民不
    服行政官署之處分，固得循訴願程序以求救濟，但行政官署
    就其與人民間私法關係所為之意思表示，則屬私法上之行為
    ，不得視為基於公法上權力服從關係之處分，人民對之如有
    爭執，應依民事訴訟程序訴請普通法院裁判，不得依行政爭
    訟方法提起訴願。」及「行政機關代表國庫處分官產，係私
    法上契約行為，人民對此有所爭執，無論主張租用，抑或主
    張應由其優先承購，均應提起民事訴訟以求解決，不得藉行
    政爭訟程序請求救濟。」亦有改制前行政法院57年度判字第
    472號及58年度判字第270號判例可參。
二、本件原告甲○、乙○○於民國（以下同）93年12月 1日分別
    向被告申請承購坐落桃園縣龜山鄉○○段1667-1地號等 2筆
    國有土地（甲○）及1661地號等 3筆國有土地（乙○○），
    經被告派員勘查結果，以系爭土地現況為桃園縣龜山鄉○○
    路63號房屋及庭院使用（甲○）及61號房屋及庭院使用（乙
    ○○），復查對臺灣林務局68年 4月18日攝影之中華民國臺
    灣地區像片基本圖，原告所有建物當時並未使用系爭國有土
    地，核與國有財產法第52條之2： 「非公用財產類之不動產
    ，於民國35年12月31日以前已供建築、居住使用至今者，其
    直接使用人得…檢具有關證明文件，向財政部國有財產局…
    申請讓售。」規定未合為由，遂分別以94年 3月28日台財產
    北桃二字第0940002715號函（甲○）、第0940002714號函（
    乙○○）退還原告申購案件。原告不服，主張渠等之父陳永
    台早在35年以前即建造完成鋪設柏油毛羶紙之黑色屋頂房舍
    ，此有門牌證明、電力公司裝錶供電證明可證，68年間之航
    照圖確有失真。又依國有財產法第52條之2規定， 讓售機關
    所為審查准駁處分，屬行政處分等語，循序提起訴願及本件
    行政訴訟。
三、經查本件被告退還原告對系爭國有土地之申購案件，係拒絕
    與原告就系爭國有土地成立買賣契約之意思表示，此屬私法
    上之行為，而不得視為被告行使公權力對外發生法律效果之
    單方行政行為即行政處分，原告對之如有爭執，揆諸前揭解
    釋、判例之意旨，應循民事訴訟程序以求解決，尚不得藉行
    政爭訟程序請求救濟，訴願機關從程序上決定駁回其訴願，
    尚無不合，原告復對之提起行政訴訟，仍難謂為合法，應予
    駁回。
四、依行政訴訟法第107條第1項第1款、第104條，民事訴訟法第
    95條、第78條、第85條第1項前段，裁定如主文。
中　　華　　民　　國　　94　　年　　9　　 月　　29　　日
　　　　                  第四庭審判長法 　 官 徐瑞晃
                            　　　　　法  　官 李得灶
                            　　　　　法  　官 吳慧娟
上為正本係照原本作成。
如不服本裁定，應於送達後10日內向本院提出抗告狀（須按他造
人數附繕本）。
中    華    民    國    94    年    9     月    29    日
        　　　　　　　　　　　　　　　書 記 官 劉道文
